【裁判字號】    97,交聲,1924
【裁判日期】    970825
【裁判案由】    違反道路交通管理處罰條例聲明異議
【裁判全文】
臺灣臺北地方法院交通事件裁定        97年度交聲字第1924號
原處分機關  臺北市交通事件裁決所
異  議人即
受  處分人  甲○○
上列異議人即受處分人因違反道路交通管理處罰條例事件，對於
臺北市交通事件裁決所中華民國97年7月4日所為之北市裁申字第
裁22─AEW407317號及22─AEW407318號處分均不服，並聲明異議
，本院裁定如下：
    主  文
臺北市交通事件裁決所於中華民國97年7月4日所為之北市裁申字
第裁22─AEW407317號及22─AEW407318號處分均撤銷。
甲○○汽車駕駛人，駕駛汽車不按遵行之方向行駛，處罰鍰新臺
幣玖佰元，並記違規點數壹點。
甲○○汽車駕駛人，駕駛汽車拒絕停車受稽查而逃逸，處罰鍰新
臺幣仟元，並記違規點數壹點。
    理  由
一、聲明異議意旨略以：異議人即受處分人甲○○於民國97年3
    月15日16時53分許，駕駛車牌號碼F9─8145號自用小客車一
    部，沿臺北市○○○路往松山機場方向行駛，途經臺北市○
    ○○路155巷1號前附近往松山機場方向行駛，並未逆向行駛
    ，亦未看見警察，怎麼會突然收到拒絕警方檢查之逃逸、逆
    向行駛之舉發單及裁決書各1 件，況且受處分人於上揭時地
    未遇到員警攔檢等云云，為此聲明異議，請求撤銷原處分。
二、原處分機關以：異議人即受處分人於97年3 月15日16時53分
    許，駕駛車牌號碼F9─8145號自用小客車一部，沿臺北市○
    ○○路往松山機場方向行駛，途經臺北市○○○路155巷1號
    前之單行道（西往東方向兩線道）時，竟逆向以東往西方向
    行駛，而不按單行道遵行之方向行駛，經服勤交通員警林奇
    德當場示意攔停，詎受處分人非但不停車受檢查，尚且加速
    駛離，嗣經警記明車號查尋電腦記錄後，製單舉發「不按遵
    行之方向行駛」、「違反處罰條例之行為拒絕停車接受稽查
    檢而逃逸」之違規，受處分人不服，於到案日期前向原處分
    機關提出申訴，經原處分機關函請舉發單位調查結果，仍認
    受處分人有「不按遵行之方向行駛」違規行為，原處分機關
    依道路交通管理處罰條例第45條第1款、第63條第1項第1 款
    規定裁處罰鍰新臺幣（下同）900 元，惟車輛所有人之處罰
    ，應歸責於使用人，不記點；及受處分人有「違反處罰條例
    之行為，拒絕停車受稽查而逃逸」違規行為，原處分機關依
    同上條例第60條第1項、第63條第1項第1 款規定裁處罰鍰新
    臺幣3,000 元，惟車輛所有人之處罰，應歸責於使用人，不
    記點之處分，並有上開舉發違反道路交通管理事件通知單、
    裁決書、交通事件聲明異議狀、送達證書、臺北市政府警察
    局松山分局函、臺北市交通事件裁決所函等資料在卷足憑等
    語。
三、按「汽車駕駛人，爭道行駛有下列情形之一者，處新臺幣六
    百元以上一千八百元以下罰鍰：一、不按遵行之方向行駛。
    」、「汽車駕駛人，駕駛汽車有違反本條例之行為，經交通
    勤務警察或依法令執行交通稽查任務人員制止時，不聽制止
    或拒絕停車接受稽查而逃逸者，除按各該條規定處罰外，處
    新臺幣三千元以上六千元以下罰鍰。」、「汽車駕駛人有下
    列各款所列條款之一者，除依原條款處罰鍰外，並予記點：
    一、有第三十三條第一項、第二項、第三十八條第一項、第
    四十條、第四十五條、第四十七條第一款至第三款、第四十
    八條、第四十九條或第六十條第一項、第二項第一款、第二
    款情形之一者，各記違規點數一點。」，道路交通管理處罰
    條例第45條第1款、第60條第1項、第63條第1項第1款及違反
    道路交通管理事件統一裁罰基準及處理細則第43條、第44條
    、第67條之規定，各裁處罰鍰並記違規點數1 點分別定有明
    文。
四、訊據異議人固坦認有於上揭時地駕駛上開F9─8145號自用小
    客車一部，沿臺北市○○○路往松山機場方向行駛，途經臺
    北市○○○路155巷1號前附近往松山機場方向行駛之事實，
    惟矢口否認有何「不按遵行之方向行駛」、「違反處罰條例
    之行為拒絕停車接受稽查檢而逃逸」之違規，並辯稱：伊未
    遇到員警攔檢等云云。
五、經查，受處分人於上揭時地駕駛上開F9─8145號自用小客車
    一部，沿臺北市○○○路往松山機場方向行駛，途經臺北市
    ○○○路155巷1號前之單行道（西往東方向兩線道）時，竟
    逆向以東往西方向行駛，而不按單行道遵行之方向行駛，經
    服勤交通員警當場示意攔停，詎受處分人非但不停車受檢查
    ，尚且加速駛離之違規事實，，業經證人即本件舉發員警林
    奇德於本院97年8 月15日訊問時具結證述：「受處分人甲○
    ○的兩張違規單，均是我舉發」、「（你如何確定受處分人
    甲○○就是違規車輛駕駛人？）當時我拍打他車身時，我有
    記下車號，依照道路交通管理處罰條例逕行舉發，經電腦查
    詢後，逕行開立舉發單，直到事後申訴後，他才自己說駕駛
    人是他。我當時是依據我所看到的車型是三陽，車號F9─81
    45號自用小客車，所以才查出駕駛人身分。我就依法填具舉
    發單。當時車主電腦登記是乙○○，後來是受處分人甲○○
    申訴，他表明他是駕駛人」、「（舉發經過？）第一張：受
    處分人未按遵行方式行駛：時間在97年3月15日下午4時53分
    許，地點在台北市松山區○○○路一五五巷一號前之單行道
    ，該單行道是西往東方向之兩線道，並無東往西方向車道，
    當時我是站在上開敦化北路一五五巷口東北角人行道上，發
    現有一輛自用小客車逆向行駛由東往西方向行駛，朝員警站
    立方向行駛，當時我在服交通勤務，我有鳴哨要攔停，結果
    該駕駛人沒有靠邊停車的意思，且該車已經行駛到上開一五
    五巷巷口，距離我站的位置前方不到兩公尺左右。緊接著他
    就右轉行駛敦化北路南往北外側車道。那時候我吹警哨示意
    他停車受檢，並且我再上前朝他右後車身拍打，再度示意駕
    駛人停車受檢，結果他仍然向前行駛，朝松山機場方向行駛
    ，沒有停車。他沒有跟我面對面，但是他車行約二、三十公
    尺左右，我發現車內右座乘客有回頭看。車內我有清楚看到
    有駕駛人和駕駛人右座各有一人，至於後座我就沒有注意到
    了。第二張：受處分人甲○○違反道路交通處罰條例，拒絕
    、接受稽查。時間：97年3月15日下午4時53分，位置：在上
    開敦化北路一五五巷口南往北外側車道，我有拍打駕駛人上
    開車輛右後車身，當時我有穿警用制服及著反光衣，當時我
    是巡邏勤務兼巡玉山道路交通警衛勤務。所以我發現這件違
    規」等語明確（見本院97年度交聲字第1924號卷第34至35頁
    ），再酌受處分人於本院97年8 月15日訊問時供述：「我有
    開車從環亞百貨那邊，我有經過該處，那天我有經過上開地
    點往松山機場方向行駛。大約從當日下午四點三十分至五點
    許，我有駕車經過上開路段」、「（台北市松山區○○○路
    一五五巷一號前之單行道，該單行道是西往東方向之兩線道
    ，是否如此？）這我不曉得，我有經過那裡，但是我不曉得
    那是不是單行道」、「（你經過上開台北市松山區○○○路
    一五五巷一號前道路，你有無看到交通警察？）目前我有印
    象的是，在當時路段的安全島那裡有警察」等語綦詳坦認其
    有於上揭時地駕車經過情節，並有舉發違反道路交通管理事
    件通知單、裁決書、交通事件聲明異議狀、送達證書、臺北
    市政府警察局松山分局函、臺北市交通事件裁決所函等資料
    在卷足憑。末酌受處分人亦坦認其有於上揭時地駕車經過當
    時路段的安全島那裡有警察等情節，是本件受處分人駕車未
    曾注意車前狀況之注意義務及其所辯顯與事實不符，應無可
    信。末按依道路交通管理處罰條例科處行政罰事件，依據公
    法爭議之舉證責任分配法則，固應先由行政機關就其業已履
    踐相關正當法程序，以及人民應受處罰之客觀違反法令行為
    ，負證明之責，受處罰人就行政機關已為相當證明之前事項
    ，若主張欠缺主觀歸責條件或為其他抗辯，亦須就其所辯提
    出反證。惟行政機關對於前開應為舉證事項，非不得以執行
    查察取締勤務人員，依據調查人證之程序，使就親歷事實提
    供不可替代之證明方法，尤於當場舉發交通違規事件，鑑於
    交通違規事實往往驟然而現、稍縱即逝，若硬性要求舉發員
    警不分違規情節，一律必須預留證據，俾便事後提出供法院
    審酌，除有現實技術可行性之困難外，勢將大幅提高交通管
    理之行政成本，並嚴重削弱道路交通管理之行政效能，此絕
    非立法者制定道路交通管理法規之本意。況且受處罰人就證
    人所述見聞經過之真實性倘有質疑，除依法定交互詢問程序
    加以檢驗外，不得僅因證人之個人身分、地位或憑已意主觀
    私人臆測見解逕指為必須代以其他特定之證據方法，且上開
    證人即本件舉發員警林奇德業於本院依法已具結願依偽證罰
    責據保證言可信之場尤屬當然可為裁定基礎（臺灣高等院94
    年度交抗字第344號、93年度交抗字第873號裁定意旨參照）
    。此外，本院復查無證據足資證明證人林奇德有捏造事實或
    違法取締，其證述不足採信之情事，是受處分人所辯與事實
    不符，殊無理由。惟臺北市交通事件裁決所中華民國97年7
    月4日所為之北市裁申字第裁22─AEW407317號及22─AEW40
    7318號處分均以車輛所有人之處罰，應歸責於使用人，不記
    點之處分，並未各以記違規點數1 點之違法處分均應撤銷，
    理由即依道路交通管理處罰條例第45條第1款、第60條第1項
    、第63條第1項第1款及違反道路交通管理事件統一裁罰基準
    及處理細則第43條、第44條、第67條之規定，各裁處罰鍰並
    記違規點數1點分別定有明文，本件異議人各未記違規點數1
    點，已構成適用法規顯然錯誤之違法。是上揭處分既有漏未
    援引道路交通管理處罰條例第63條第1項第1款規定之違法，
    自應由本院予以撤銷改判，以臻適法。
六、綜上，原處分機關有上開漏未援引道路交通管理處罰條例第
    63條第1項第1款規定之違法，異議人之聲明異議雖無理由，
    惟上揭處分既有違法之處，應由本院予以撤銷改判，以臻適
    法。
據上論斷，應依道路交通案件處理辦法第19條、第20條，裁定如
主文。
中    華    民    國    97    年  8     月    25      日
                      交通法庭法  官  施添寶
以上正本證明與原本無異。
如不服本裁定，應於送達後5日內，向本院提出抗告狀。
                              書記官  陳弘文
中    華    民    國    97    年  8     月    25      日


司法院資訊處製作；財團法人民間司法改革基金會備份。
